【裁判字號】    92,交抗,728
【裁判日期】    921203
【裁判案由】    違反道路交通管理處罰條例
【裁判全文】
臺灣高等法院交通事件裁定                        九十二年度交抗字第七二八號
   抗  告  人
   即受處分人   甲○○
右抗告人因違反道路交通管理處罰條例案件，不服台灣板橋地方法院中華民國九十二
年五月二十九日裁定（九十二年度交聲字第六○八號；原處分案號：板監五自字第裁
四一｜ＡＩ0000000號），提起抗告，本院裁定如左：
    主  文
抗告駁回。
    理  由
一、按橋樑、隧道、圓環、障礙物對面、鐵路平交道、人行道、行人穿越道、快車道
    等處，不得臨時停車，而禁止臨時停車處所不得停車，道路交通安全規則第一百
    十一條第一項第一款及第一百十二條第一項第一款分別定有明文。又按汽車駕駛
    人停車時，在禁止臨時停車處所停車者，處六百元以上一千二百元以下罰鍰，汽
    車駕駛人違規停車而駕駛人不在場，當場不能製單舉發者，得對汽車所有人逕行
    舉發處罰，路交通管理處罰條例第五十六條第一項第一款、第七條之二第一項第
    三款分別規定甚明。又人行道係指為專供行人通行之騎樓、走廊，即劃設供行人
    行走之地面道路，與人行天橋及人行地下道，同條例第三條第三款亦有明文。
二、本件原裁定略以：本件異議人即受處分人甲○○於民國（下同）九十一年十二月
    十八日十三時三十二分，其所有車牌號碼ＬＭ二｜二三六號重型機車，於臺北市
    ○○路○段十四巷一弄因「人行徒步區停車」違規停放機車之行為，經執勤之臺
    北市政府警察局信義分局警員開立舉發違反道路交通管理事件通知單逕行舉發等
    情，有北市警交大字第ＡＩ0000000號舉發違反道路交通管理事件通知單
    、採證照片二張及臺北市政府警察局信義分局九十二年一月二十一日北市警信分
    交字第０九二六０四四五八００號書函各一份附卷可稽。再觀諸卷附本件執勤警
    員舉發時所拍攝之照片二張，可知異議人係將上開車輛停在人行徒步區上，且為
    異議人於其聲明異議狀中所自承，則其有違規停車之事實應堪認定，警員依法據
    以掣單舉發，應無違誤。至於異議人質疑本案違規地點信義路五段十四巷一弄之
    人行徒步區，北端之禁止停車標誌設置日期係九十一年八月二十五日乙節，亦經
    權責機關之臺北市停車管理處於九十二年一月二十八日以北市停三字第０九二三
    ０五００一００號函覆甚明，足徵設置日期係在異議人本件違規停車之前無訛，
    異議人辯稱違規當日並無禁止停車標誌、標線之設置云云，顯與事實不符而難以
    採信。異議人徒以該路段北端未設禁停標誌置辯云云，顯無理由。從而揆諸前項
    規定之說明，原處分機關依道路交通管理處罰條例第五十六條第一項第一款規定
    ，處異議人罰鍰六百元，核無違誤，量罰亦甚妥適，應予維持，本件異議人之異
    議為無理由，應予駁回等語。
三、抗告意旨略以：（一）行政機關所劃設為「行人徒步區○○地○道路，至少須於
    該道路的兩端設置「行人徒步區」標誌以為公示，始足認有「禁止停車」之效果
    。如果在道路兩端均未設置「行人徒步區」標誌，民眾既不知該道路屬行人徒步
    區，則無予課以民眾在該處不得停車之義務，觀本案舉發之採證相片二張（即呈
    案聲明異議狀所附證一號、證二號），證一號係機車照片，證二號相片顯示「行
    人徒步區禁行機車」標誌係設在信義路五段十四巷一弄的南端，該巷弄北端（臨
    信義路）卻無「行人徒步區禁行機車」標誌，而抗告人主張係從該巷弄北端進入
    該巷弄停車，該巷弄又長達五五‧五公尺，且南端的標誌背向北端，抗告人當然
    無從知悉該巷弄經劃設為「行人徒步區」，自不得課予「不得停車」之義務；（
    二）原法院以抗告人明知停車處所係「行人徒步區」停車為由而認抗告人違規，
    似有如未設置「行人徒步區」標誌，則在該處停車不屬違規之意思。原法院疏察
    ，竟謂抗告人自承，顯有誤認事實之違法；（三）抗告人在舉發時（九十一年十
    二月八日十三時三十二分）該巷弄的北端沒有「行人徒步區禁停機車」標誌，並
    聲請原法院函請台北市停車管理處查告(1)設置南端及北端之禁停標誌之內部簽呈
    (2)發交施工日(3)施工單位及其施工日期(4)完工及費用等文件資料，依據該等資料
    始足認定在北端新設之「行人徒步區禁停機車」標誌在舉發當時已否設置，惟原
    法院未予調查，而有詳查之必要；（四）依據舉發之採證相片，實無法證明抗告
    人在該巷弄停車（亦即無法認定停車之處所），抗告人堅信在九十一年十二月八
    日停車時，在巷弄北端沒有「行人徒步區禁停機車」標誌，亦無「行人徒步區」
    標誌之故為由提起抗告云云。
四、經查：本件抗告人甲○○於於前開時、地違規停放機車之行為，經執勤之臺北市
    政府警察局信義分局警員開立舉發違反道路交通管理事件通知單逕行舉發等情，
    有北市警交大字第ＡＩ0000000號舉發違反道路交通管理事件通知單、採
    證照片二張及臺北市政府警察局信義分局九十二年一月二十一日北市警信分交字
    第０九二六０四四五八００號書函各一份附卷可稽。再觀諸卷附本件執勤警員舉
    發時所拍攝之照片二張，可知抗告人係將上開車輛停在人行徒步區上，且為抗告
    人於其聲明異議狀中所自承，則其有違規停車之事實應堪認定，警員依法據以掣
    單舉發，應無違誤。至於抗告人質疑本案違規地點信義路五段十四巷一弄之人行
    徒步區，北端之禁止停車標誌設置日期係九十一年八月二十五日乙節，亦經權責
    機關之臺北市停車管理處於九十二年一月二十八日以北市停三字第０九二三０五
    ００一００號函覆甚明，足徵設置日期係在抗告人本件違規停車之前無訛，抗告
    人辯稱違規當日並無禁止停車標誌、標線之設置云云，顯與事實不符而難以採信
    。又本案係舉發抗告人違反道路交通管理處罰條例第五十六條第一項第一款「在
    禁止臨時停車處所停車」之規定，而所謂「禁止臨時停車處所」依道路交通安全
    規則第一百十一條第一項第一款規定，包括人行道，又所謂「人行道」依道路交
    通管理處罰條例第三條第三款規定係指為專供行人通行之騎樓、走廊，即劃設供
    行人行走之地面道路，與人行天橋及人行地下道，故本案抗告人停車之處所「人
    行徒步區」自應包含在內，抗告人空言徒以該路段北端未設禁停標誌置辯云云，
    顯無理由。從而揆諸前項規定之說明，原處分機關依道路交通管理處罰條例第五
    十六條第一項第一款規定，處抗告人罰鍰六百元，核無違誤，量罰亦甚妥適，應
    予維持，至於抗告人質疑本案違規地點台北市○○路○段十四巷一弄之人行徒步
    區，北端之禁止停車標誌設置日期係九十一年八月二十五日乙節，或可能設置南
    端標誌時，忘了設置北端標誌或可能分二階段施工云云，惟依卷附採證照片，關
    於「行人徒步區禁停機車」之標誌清晰可見，自不容抗告人空言否認。綜上所述
    ；抗告人確有在前揭時地違規臨時停車之事實，已臻明確，從而其抗告理由仍無
    可採，應予駁回。
四、據上論結，應依道路交通案件處理辦法第二十六條，刑事訴訟法第四百十二條，
    裁定如主文。
中      華      民      國    九十二    年     十二     月      三      日
                              台灣高等法院交通法庭
                                  審判長法  官  陳  正  雄
                                        法  官  許  宗  和
                                        法  官  許  錦  印
右正本證明與原本無異。
不得再抗告。
                                        書記官  楊  妙  恩
中      華      民      國    九十二    年     十二     月      五      日


司法院資訊處製作；財團法人民間司法改革基金會備份。
